【裁判字號】    98,交聲,1712
【裁判日期】    980619
【裁判案由】    違反道路交通管理處罰條例聲明異議
【裁判全文】
臺灣臺北地方法院交通事件裁定        98年度交聲字第1712號
原處分機關  交通部公路總局臺北區監理所
異  議  人
即受處分人  甲○○
上列受處分人因違反道路交通管理處罰條例案件，對於交通部公
路總局臺北區監理所於民國98年4月3日所為之處分（原處分案號
：北監自裁字裁40-A00000000號），聲明異議，本院裁定如下：
    主  文
異議駁回。
    理  由
一、按汽車駕駛人，行車速度，超過規定之最高時速，或低於規
    定之最低時速，除有行車速度超過規定之最高時速60公里以
    上之外，處新臺幣（下同）1200元以上2400元以下罰鍰；又
    汽車駕駛人，有上開情形者，除依原條款處罰鍰外，並記違
    規點數一點，道路交通管理處罰條例第40條第1項、第63條
    第1項第1款，分別定有明文。次按違反道路交通管理處罰條
    例第40條事件，汽車駕駛人行車速度，超過規定之最高時速
    未滿20公里，期限內繳納罰鍰或到案聽候裁決者，處1600元
    罰鍰，亦為違反道路交通管理事件統一裁罰基準及處理細則
    第2條第2項之違反道路交通管理事件統一裁罰基準表所明定
    。再按道路交通管理處罰條例第7條之2第1項逕行舉發，應
    記明車輛牌照號碼、車型等可資辨明之資料，以汽車所有人
    為被通知人製單舉發，該條例第7條之2第4項亦有明文。又
    按道路交通管理處罰條例之處罰，受舉發違反道路交通管理
    事件之被通知人，認為受舉發之違規行為應歸責他人者，應
    於舉發違反道路交通管理事件通知單應到案日期前，檢附相
    關證據及應歸責人相關證明文件，向處罰機關告知應歸責人
    ，處罰機關應即另行通知應歸責人到案依法處理，逾期未依
    規定辦理者，仍依本條例各該違反條款規定處罰，道路交通
    管理處罰條例第85條第1項定有明文；又本條例之處罰，受
    舉發違反道路交通管理事件之被通知人，認為受舉發之違規
    行為應歸責他人者，應於通知單記載之應到案日期前，檢附
    相關證據及足資辨識、通知應歸責人之證明文件，向處罰機
    關告知應歸責人，處罰機關應即另行通知應歸責人到案依法
    處理，逾期未依規定辦理者，仍依本條例各該違反條款規定
    處罰，違反道路交通管理事件統一裁罰基準及處理細則第36
    條亦有明文。
二、異議人即受處分人甲○○（下稱異議人）駕駛李蓉清所有車
    牌號碼1881-LG號自用小客車於民國97年9月14日23時14分許
    ，沿環河南快速道路行駛，至中興橋匝道口處，該車行車時
    速為62公里，該處速限為時速50公里，經臺北市政府警察局
    萬華分局使用科學儀器採證照相，以異議人違反「限速50公
    里，經測時速62公里、超速12公里未滿20公里」之違規行為
    逕行製單舉發，寄由李蓉清收受該通知單後，依道路交通管
    理處罰條例第85條第1項規定向原處分機關申辦歸責於異議
    人，異議人於應到案日期（97年10月31日）前提出申訴，經
    原處分機關函請舉發單位調查結果，認異議人上述違規行為
    明確，於98年4月3日依道路交通管理處罰條例第40條、第63
    條第1項第1款，裁處異議人罰鍰1600元，並記違規點數1點
    。
三、異議意旨略以：限速標誌設置路段路燈不亮，且當日因適逢
    辛樂克颱風來襲，豪雨不斷，以致該路段積水嚴重水花四濺
    ，導致限速標誌無法判讀，異議人遂依一般快速道路限速60
    公里之既有觀念駕駛；且經異議人事後勘查該路段限速為60
    公里，並非50公里云云。
四、經查：異議人確實於前揭時、地，有上開違規行為，除異議
    人並未否認超速之違規事實外，另有卷附舉發照片可證，是
    異議人之違規行為堪以認定；異議人雖辯稱：限速標誌設置
    路段路燈不亮，且當日因適逢辛樂克颱風來襲，豪雨不斷，
    該路段積水嚴重水花四濺，導致限速標誌無法判讀，異議人
    遂依一般快速道路限速60公里之既有觀念駕駛。然觀諸卷附
    舉發照片，當時該路段雖有下雨，但並未有異議人所稱積水
    嚴重之情形，再觀卷附現場照片，該路段所設之速限標誌，
    共計有兩面，所在位置高於路面甚多，可使駕駛人清楚辨識
    ，不論因對向車道或同向車道車輛所激起之積水，皆應無異
    議人所稱因水花四濺導致無法辨識之可能；又異議人稱：事
    後勘查該路段限速為60公里，並非50公里云云。經本院職權
    調查，該路段之速限標誌係於97年11月4日始變更為時速60
    公里，有卷附臺北市交通管制工程處98年1月5日北市交工規
    字第09735636600號函影本可考，是異議人違規當時該路段
    速限標誌仍為時速50公里，非異議人所稱之時速60公里；且
    如異議人所言，當時天候不佳大雨滂沱，異議人更應放慢車
    速小心行駛，尤不得憑恃經驗而恣意駕駛，是受處分人所辯
    ，尚非可採。
五、綜上所述，異議人確有駕駛車輛違反道路交通管理處罰條例
    第40條之超速情事，舉發機關依法舉發，原處分機關依法裁
    處受處分人1600元罰鍰，並記違規點數1點，於法均無違誤
    。異議人之聲明異議，為無理由，應予駁回。
據上論斷，依道路交通案件處理辦法第19條，裁定如主文。
中    華    民    國    98    年    6     月    19    日
                  交通法庭  法  官  張文俊
以上正本證明與原本無異。
如不服本裁定，應於裁定送達後5日內，向本院提出抗告狀。
                            書記官  陳鳳瀴
中    華    民    國    98    年    6     月    22    日


司法院資訊處製作；財團法人民間司法改革基金會備份。
